【裁判字號】    99,交抗,391
【裁判日期】    990930
【裁判案由】    聲明異議
【裁判全文】
臺灣高等法院高雄分院刑事裁定         99年度交抗字第391號
抗  告  人  交通部公路總局高雄區監理所屏東監理站
代  表  人  乙○○
受處分人    甲○○
上列抗告人因受處分人違反道路交通管理處罰條例聲明異議案件
，不服臺灣屏東地方法院中華民國99年7 月22日裁定（99年度交
聲字第251號），提起抗告，本院裁定如下：
    主  文
抗告駁回。
    理  由
一、抗告意旨略以：受處分人即異議人甲○○領有普通大貨車駕
    駛執照，既係酒後駕駛自用小客車違規而遭取締，則抗告人
    依道路交通管理處罰條例第35條第1 項第1 款規定吊扣其普
    通大貨車之駕駛執照，於法自無不合。是原裁定顯有違誤，
    爰依法提起抗告，請求撤銷原裁定云云。
二、本件受處分人甲○○前於民國99年5 月29日凌晨0 時40分許
    ，駕駛車牌號碼為0478-UN 號自用一般小客車，在屏東縣屏
    東市○○○○道加潰高幹126 號前，為警對其測得呼氣酒精
    濃度為每公升0.28毫克，超過標準之違規，乃依法舉發，經
    查核無訛，依道路交通管理處罰條例第24條第1 項第2 款、
    第35條第1 項第1 款之規定，裁處吊扣大貨車普通駕駛執照
    1 年，並施以道路交通安全講習等語（有關罰鍰部分俟刑事
    案件裁判確定後再到案接受裁處）之事實，有舉發違反道路
    交通管理事件通知單、違反道路交通管理事件裁決書在卷可
    稽，是受處分人確有交通違規之事實，固屬無訛。惟查：
  (一)汽車駕駛人飲用酒類後其吐氣所含酒精濃度超過每公升0.25
    毫克者，不得駕車；汽車駕駛人，駕駛汽車經測試檢定有酒
    精濃度超過規定標準者，處15,000元以上60,000元以下罰鍰
    ，並當場移置保管其車輛及吊扣其駕駛執照1 年；道路交通
    安全規則第114 條第2 款、道路交通管理處罰條例第35條第
    1 項第1 款分別定有明定。
  (二)又94年12月14日修正、95年3 月1 日施行之道路交通管理處
    罰條例第68條，固規定：「汽車駕駛人，因違反本條例及道
    路交通安全規則之規定，受吊扣或吊銷駕駛執照處分時，吊
    扣或吊銷其持有各級車類之駕駛執照」，惟修正後業已刪除
    『吊扣』之規定，改為：「汽車駕駛人，因違反本條例及道
    路交通安全規則之規定，受吊銷駕駛執照處分時，吊銷其持
    有各級車類之駕駛執照」，其修正理由乃係舊法將違法或違
    規駕駛人所持有各級車類之駕駛執照一併吊扣，失之過酷，
    影響人民工作及生活甚鉅，故依修正後之該條規定，受吊扣
    駕駛執照處分時，僅能吊扣違規當時所駕車類之駕駛執照，
    不再吊扣其持有各級車類之駕駛執照，僅於受吊銷駕駛執照
    處分時，始吊銷其持有各級車類之駕駛執照（台灣高等法院
    97年法律座談會結論意旨參照） 。
  (三)依道路交通安全規則第61條第1 項第3 款規定，汽車駕駛人
    取得高一級車類之駕駛資格者，應換發駕駛執照，並准其駕
    駛較低級車類之車輛，已領有大貨車駕駛執照者，得駕駛小
    型車、輕型機器腳踏車。受處分人酒後駕駛自用小客車，依
    法本應吊扣其自用小客車駕駛駛執照，惟因受處分人領有較
    高級之大貨車駕駛執照，且無較低級車類之自用小客車駕駛
    執照可供吊扣。而行政行為採取方法所造成之損害，不得與
    所欲達成目的之利益顯失均衡，則在受處分人實際上並無重
    型機車駕駛執照可供吊扣之情形下，吊扣其大貨車駕駛執照
    ，雖可達成禁止受處分人繼續酒後駕駛之目的，然亦同時造
    成剝奪受處分人駕駛其他各類車輛之結果，所造成之損害與
    所欲達成目的之利益，顯然失衡，且與前揭道路交通管理處
    罰條例第68條之修正意旨不符，有違法律保留原則。至於道
    路交通安全規則對於汽車駕駛執照之管理，採取一照原則，
    固導致越級駕駛人違規酒駕時，受有無須吊扣駕駛執照之利
    益，然此關於駕駛執照管理所衍生之執行困難或法規漏洞，
    宜由修法解決，尚不得擴張解釋，於駕駛人無較低級駕駛執
    照可供吊扣時，即率爾代以吊扣其所領有之較高級駕駛執照
    。
三、本件原處分機關即抗告人未審酌新修正之法律規定，逕對受
    處分人裁處吊扣駕駛執照12個月（大貨車駕駛執照）之處分
    ，於法不合，受處分人此部分異議為有理由，原審法院因而
    將此部分之處分撤銷，並為應吊扣小型車普通駕駛執照1 年
    及接受道路交通安全講習之諭知。其認事用法，核無違誤。
    抗告人仍執陳詞提起抗告，並無理由，應予駁回。
據上論結，應依道路交通案件處理辦法第26條，刑事訴訟法第41
2 條，裁定如主文。
中    華    民    國    99    年    9     月    30    日
                  刑事第四庭    審判長法  官  蕭權閔
                                      法  官  陳吉雄
                                      法  官  吳進寶
以上正本證明與原本無異。
不得再抗告。
中    華    民    國    99    年    9     月    30    日
                                      書記官  齊椿華

司法院資訊處製作；財團法人民間司法改革基金會備份。
